臺灣臺北地方法院民事判決　九十一年度重訴字第一六二○號
　　原　　　　告　彰化商業銀行股份有限公司
　　法 定 代理人　乙○○
　　訴 訟 代理人　甲○○
右當事人間請求清償借款事件，本院判決如左：
　　主　　　文
被告應連帶給付原告新台幣貳佰貳拾伍萬仟肆佰壹拾肆元、美金壹拾萬玖仟陸佰捌
拾玖元壹角、港幣肆萬伍仟陸佰柒拾陸元，及如附表一、二、三所示之利息、違約金
；其中美金、港幣部分，並得按給付時原告牌掛即時賣出匯率折算新台幣給付之。
訴訟費用由被告連帶負擔。
　　事　　　實
甲、原告方面：
一、聲明：如主文第一項所示。
二、陳述：
（一）被告偉泓資訊股份有限公司（下稱偉泓公司）、丙○○、戊○○、丁○○於民
　　　國八十九年十一月七日，分別與原告簽訂約定書、保證書各一份，約定就被告
　　　偉泓公司現在及將來對原告所負之一切債務，在新台幣仟萬元之限額內，負
　　　擔連帶清償之責任。
（二）嗣被告偉泓公司分別於九十年十月五日、同年月十二日，分別與原告簽訂本票
　　　三份，向原告借用新台幣壹佰壹拾伍萬零陸佰玖拾伍元、貳佰零肆萬玖仟捌佰
　　　壹拾元、伍拾萬陸仟貳佰玖拾元，約定利息均按原告基本放款利率加碼年息
　　　百分之一點二五計算，清償期分別為九十一年一月二十五日、同年月三十日、
　　　同年二月六日；並均約定分期攤還，若一期未繳，經原告催告後仍未繳納，視
　　　為全部到期；且約定逾期清償在六個月以內者，按上開利率百分之十，超過六
　　　個月者，按上開利率百分之二十計付違約金。詎被告偉泓公司自九十年十二月
　　　份起，即未依約清償，經原告催告後仍未繳納，依前述約定，債務視為全部到
　　　期，被告偉泓公司尚欠原告新台幣貳佰貳拾伍萬仟肆佰壹拾肆元，及如附表
　　　一所示之利息、違約金。
（三）另被告偉泓公司於九十年二月二十日，與原告簽訂進口物資融資契約，約定於
　　　九十年二月二十日起至九十一年二月二十日止之期間，在美金伍拾萬元之範圍
　　　內，融通循環使用，得向原告申請開發信用狀，並以每筆信用狀項下匯票或借
　　　款期限，自發票日或原告國外銀行付款之日起算，最長不超過一百八十天，利
　　　息自原告或原告國外代理銀行付款之日起至借款到期日止，按原告通知利率支
　　　出，到期不履行時，除依照到期日原告放款利率加百分之二點五與外匯授信牌
　　　告利率比較，孰高為準，支付遲延利息外，逾期清償在六個月以內者，按上開
　　　利率百分之十，超過六個月者，按上開利率百分之二十計付違約金。嗣被告偉
　　　泓公司先後向原告申請如附表二、三所示之信用狀四筆，原告為被告偉泓公司
　　　墊款後，被告偉泓公司尚欠美金壹拾萬玖仟陸佰捌拾玖元壹角、港幣肆萬伍仟
　　　陸佰柒拾陸元，及如附表二、三所示之利息、違約金。
（四）爰分別依消費借貸和連帶保證之法律關係，請求被告偉泓公司、丙○○、戊○○、丁○○，連帶給付如主文第一項所示之金額、利息、違約金。
三、證據：提出保證書、約定書、進口物資融資契約、清償明細各一份、本票三份、
　　開發信用狀申請書、國外銀行墊款通知書、匯票、進口單據通知書各四份為證。
乙、被告方面：
　　被告偉泓公司、丙○○、戊○○、丁○○，均未於言詞辯論期日到場，亦未提出
　　書狀作何聲明或陳述。
　　理　　　由
甲、程序上之事由：
　　被告偉泓公司、丙○○、戊○○、丁○○，均未於言詞辯論期日到場，核無民事
　　訴訟法第三百八十六條各款所列情形，爰依原告之聲請，由其一造辯論而為判決
　　。
乙、得心證之理由：
一、原告起訴主張：被告偉泓公司、丙○○、戊○○、丁○○於八十九年十一月七日
　　，分別與原告簽訂約定書、保證書各一份，約定就被告偉泓公司現在及將來對原
　　告所負之一切債務，在新台幣仟萬元之限額內，負擔連帶清償之責任。嗣被告
　　偉泓公司分別於九十年十月五日、同年月十二日，分別與原告簽訂本票三份，向
　　原告借用新台幣壹佰壹拾伍萬零陸佰玖拾伍元、貳佰零肆萬玖仟捌佰壹拾元、伍
　　拾萬陸仟貳佰玖拾元，約定利息均按原告基本放款利率加碼年息百分之一點二
　　五計算，清償期分別為九十一年一月二十五日、同年月三十日、同年二月六日；
　　並均約定分期攤還，若一期未繳，經原告催告後仍未繳納，視為全部到期；且約
　　定逾期清償在六個月以內者，按上開利率百分之十，超過六個月者，按上開利率
　　百分之二十計付違約金。詎被告偉泓公司自九十年十二月份起，即未依約清償，
　　經原告催告後仍未繳納，依前述約定，債務視為全部到期，被告偉泓公司尚欠原
　　告新台幣貳佰貳拾伍萬仟肆佰壹拾肆元，及如附表一所示之利息、違約金。另
　　被告偉泓公司於九十年二月二十日，與原告簽訂進口物資融資契約，約定在美金
　　伍拾萬元之範圍內，融通循環使用，得向原告申請開發信用狀，並以每筆信用狀
　　項下匯票或借款期限，自發票日或原告國外銀行付款之日起算，最長不超過一百
　　八十天，利息自原告或原告國外代理銀行付款之日起至借款到期日止，按原告通
　　知利率支出，到期不履行時，除依照到期日原告放款利率加百分之二點五與外匯
　　授信牌告利率比較，孰高為準，支付遲延利息外，逾期清償在六個月以內者，按
　　上開利率百分之十，超過六個月者，按上開利率百分之二十計付違約金。嗣被告
　　偉泓公司先後向原告申請如附表二、三所示之信用狀四筆，原告為被告偉泓公司
　　墊款後，被告偉泓公司尚欠美金壹拾萬玖仟陸佰捌拾玖元壹角、港幣肆萬伍仟陸
　　佰柒拾陸元，及如附表二、三所示之利息、違約金。爰分別依消費借貸和連帶保
　　證之法律關係，請求被告偉泓公司、丙○○、戊○○、丁○○連帶給付如主文第
　　一項所示之金額、利息、違約金等語。被告偉泓公司、丙○○、戊○○、丁○○
　　，則均未於言詞辯論期日到場，亦未提出書狀作何聲明或陳述。
二、本件原告主張之前述事實，業據其提出保證書、約定書、進口物資融資契約、清
　　償明細各一份、本票三份、開發信用狀申請書、國外銀行墊款通知書、匯票、進
　　口單據通知書各四份為證，核屬相符，自堪信為真實。
三、按「憑票准於九十一年一月二十五日，支付彰化銀行新台幣壹佰壹拾伍萬零陸佰
　　玖拾伍元。」、「憑票准於九十一年一月三十日，支付彰化銀行貳佰零肆萬玖仟
　　捌佰壹拾元。」、「憑票准於九十一年二月六日，支付彰化銀行伍拾萬陸仟貳
　　佰玖拾元。」、「發票日：九十年十月五日。」、「發票日：九十年十月五日。
　　」、「發票日：九十年十月十二日。」、「利息自借款日起，照貴行基本放款利
　　率加年息百分之一點二五，按月計付。」、「違約金：未按期攤還本金或繳納利
　　息時，逾期在六個月以內部分，按約定利率百分十，逾期超過六個月部分，按約
　　定利率百分之二十計付違約金。」、「立約人如有任何一宗債務不依約付息時，
　　經貴行催告後，得視為全部到期。」原告與被告偉泓公司簽訂之本票本文部分、
　　發票日部分、第一條、第二條、約定書第六條第一款分別約定有明文。是依首揭
　　本票發票日部分、第一條之約定，被告偉泓公司應於每月五日、五日、十二日，
　　按期繳納上開三筆借款之分期款。而被告偉泓公司就前述三筆借款，均自九十年
　　十二月份起，即未依約清償，經原告催告後仍未繳納，則依前述約定書第六條第
　　一款之約定，該借款視為全部到期，被告偉泓公司並應依前述本票第一條、第二
　　條之約定，負擔給付遲延利息、違約金之責任。次按，「依本契約循環開發之每
　　筆遠期信用狀項下墊付之期限，最長不得超過一百八十天，並以每筆遠期信用狀
　　項下匯票到期之前一日或貴行通知之到期日，為每筆債務之清償日期，立約人願
　　負清償之責任。」、「本融資自貴行或貴行國外代理銀行付款日起計算利息。」
　　、「本融資已到期，立約人未能償還本息，願按貴行規定，繳付遲延利息及違約
　　金，遲延利息依到期日貴行放款利率加百分之二點五與外匯授信牌告利率比較，
　　孰高為準，逾期清償在六個月以內者，按上開利率百分之十，超過六個月者，按
　　上開利率百分之二十計付違約金。----借款、利息、違約金，均依償還當日貴行
　　賣出匯率折算新台幣繳付。」原告與被告偉泓公司簽訂之進口物資融資契約第六
　　條、第十條、第十一條分別約定有明文。是依首揭進口物資融資契約第六條、第
　　十條、第十一條之約定，被告偉泓公司應自原告墊款之日起，負擔給付約定利息
　　之責任；並於借款到期日，清償融資之借款；且按給付時原告牌掛即時賣出匯率
　　折算新台幣給付之。本件被告偉泓公司就如附表二、三所示之四筆信用狀借款，
　　於到期日屆至後，未依約清償，則依前述進口物資融資契約第十條、第十一條之
　　約定，原告就前述四筆信用狀借款，請求被告偉泓公司給付如附表二、三所示之
　　利息、違約金，自屬有據。再按，借用人應於約定期限內，返還與借用物種類、
　　品質、數量相同之物；民法第四百七十八條前段復定有明文。本件被告偉泓公司
　　於上開借款均到期後，均未依約清償，依首揭民法第四百七十八條前段之規定，
　　亦應負擔返還借款之責任。末按，保證債務之所謂連帶，係指保證人與主債務人
　　負同一債務，對於債權人各負全部給付之責任者而言，此就民法第二百七十二條
　　第一項規定連帶債務文義參照觀之甚明；最高法院四十五年度台上字第一四二六
　　號判例，亦著有明文。本件被告丙○○、戊○○、丁○○擔任被告偉泓公司之連
　　帶保證人，如前所述，則依前述最高法院四十五年度台上字第一四二六號判例之
　　意旨，被告丙○○、戊○○、丁○○自應就被告偉泓公司向原告借貸之借款，與
　　被告偉泓公司負擔連帶給付責任。從而，原告依消費借貸和連帶保證之法律關係
　　，請求被告偉泓公司、丙○○、戊○○、丁○○連帶給付如主文第一項所示之金
　　額、利息、違約金；其中美金、港幣部分，並得按給付時原告牌掛即時賣出匯率
　　折算新台幣給付之；為有理由，應予准許。
丙、據上論結，原告之訴為有理由，依民事訴訟法第三百八十五條第一項前段、第八
　　十五條第二項，判決如主文。
中　　　華　　　民　　　國　　九十一　　年　　　九　　　月　　二十六　　日
　 　　　　　　　　　　　　　　　民事第六庭法　　　官　姜悌文
右為正本係照原本作成
如對本判決上訴，須於判決送達後廿日內向本院提出上訴狀，並依上訴利益繳納百分
之一點六五之上訴費，若未繳納，逕依民事訴訟法施行法第九條之規定，顯然明知上
訴要件有欠缺，駁回上訴。
中　　　華　　　民　　　國　　九十一　　年　　　九　　　月　　二十六　　日
　　　　　　　　　　　　　　　　　　　　　　法院書記官　陳鳳瀴
